最　高　行　政　法　院　裁　定　　　　　　　　　　九十三年度裁字第七八○號
　　聲　請　人　甲○○
右聲請人因考試事件，對於中華民國九十一年四月二十五日本院九十一年度裁字第三
二九號裁定，聲請再審，本院裁定如左：
　　主  文
再審之聲請駁回。
再審訴訟費用由聲請人負擔。
　　理  由
一、按行政訴訟法第二百七十三條第一項第一款所謂適用法規顯有錯誤，係指原裁定
    所適用之法規與該案應適用之現行法規相違背，或與解釋判例有所牴觸者而言。
    至於法律上見解歧異，聲請人對之縱有爭執，要難謂為適用法規錯誤，而據為聲
    請再審之理由。本件聲請人參加民國（下同）八十九年特種考試臺灣省及福建省
    基層公務人員考試，未獲錄取，經提起訴願、再訴願均被駁回後，向臺北高等行
    政法院起訴，經該院以聲請人「訴願逾期」為由，以八十九年度訴字第一三六九
    號裁定駁回聲請人之訴，聲請人提起抗告，復經本院以九十一年度裁字第三二九
    號裁定「抗告駁回」確定。聲請人聲請再審意旨略以；按公務人員考試法第十四
    條規定：「各種考試榜示後發現因典試或試務之疏失，致應錄取而未錄取者，由
    考試院補行錄取。」而命題或答案公布有錯誤或語意模糊斷章取義者，均應屬於
    試務之疏失，因而未錄取者，自得申請由考試院補行錄取，該法並未限制應考人
    對於典試或試務之疏失提出疑義之期間。蓋因命題或答案公布有錯誤，不因異議
    期限經過而變成正確命題或答案。公務人員考試法施行細則雖係依其母法所制定
    ，但依司法院釋字第三一三號解釋：「對人民違反行政法上義務之行為科處罰鍰
    ，涉及人民權利之限制，其處罰之構成要件及數額，應由法律定之。若法律就其
    構成要件，授權以命令為補充規定者，授權之內容及範圍應具體明確，然後據以
    發布命令，始符憲法第二十三條以法律限制人民權利之意旨。」仍不得逾越母法
    之範圍。公務人員考試法施行細則第十三條規定：「應考人於考試後對各題試題
    或測驗試題之答案如有疑義，應於規定期限內向考選部或受委託辦理試務機關提
    出」，增設法律所無之限制，顯然有違憲法保障人民權利之意旨，與據此施行細
    則所訂定之「公務人員考試試題疑義處理辦法第二條第二、三項」同屬違憲。依
    司法院釋字第二六八號解釋意旨，應不予適用。聲請人就疑義提出期間自不受上
    開違憲規定之拘束。本件原裁定雖認公務人員考試試題疑義處理辦法符合考試法
    施行細則之規定，而認聲請人為疑義提起之時點違反公務人員考試試題疑義處理
    辦法，然原審既以考試法施行細則為論據，就聲請人所提考試法施行細則違憲乙
    節，自應於裁定理由詳加闡述，經認定考試法施行細則無違憲後，據考試法施行
    細則而訂定之公務人員考試試題疑義處理辦法於本案始有適用餘地，原裁定就此
    爭點均未具理由闡釋何以考試法施行細則「逾越母法」未違憲，僅片面主張疑義
    處理辦法之訂定未違考試法施行細則，聲請人應受該處理辦法所訂疑義處理期間
    所拘束，因該施行細則第十三條規定既屬違憲，原裁定援引該考試法施行細則為
    系爭疑義處理辦法之法源依據，適用法規顯有錯誤，而有行政訴訟法第二百七十
    三條第一項第一款「適用法規顯有錯誤」之再審原因，而向原法院提起再審之訴
    。
二、原裁定以：公務人員考試法施行細則第十三條及行為時公務人員考試試題疑義處
    理辦法第二條所規定，乃對於各類試題或測驗題答案發生疑義之處理方式等技術
    性、細節性事項加以規定，尚未逾越公務人員考試法及其施行細則等相關規定，
    本院於審理案件時，自得予以適用。聲請人參加民國八十九年特種考試臺灣省及
    福建省基層公務人員考試，依該考試應考須知拾肆、十二規定，應考人對筆試試
    題如有疑義，應於考試時當場提出，或至遲應在筆試完畢之次日起七日內（一月
    十七日前）提出，對公布之測驗式試題答案如有疑義，應於筆試完畢之次日起七
    日內提出，此有八十九年特種考試臺灣省及福建省基層公務人員考試應考須知一
    份附卷可稽。經查聲請人參加上開考試日期為八十九年一月七日至八日，是果聲
    請人對筆試試題或公布之測驗式試題答案有疑義，至遲應在筆試完畢之次日起七
    日內（即八十九年一月十七日前）提出，然查聲請人係遲至八十九年三月二十二
    日始就其應考之行政法概要科目第二十七題答案提出疑義，而向考選部提起訴願
    ，有加蓋於訴願書上之考選部收文日戳可按，依照前揭規定，訴願、再訴願決定
    以其提出疑義已逾上開期限，原審從程序上予以駁回，自無不合。聲請人復對之
    提起行政訴訟，即屬不備起訴要件，顯不合法。至聲請人於再訴願時亦就本件考
    試中華民國憲法概要科目第四十八題之更正答案提出疑義一節，因仍屬違反前開
    期限規定，再訴願決定予以駁回，其理由雖不盡相同，惟結論並無不合；而聲請
    就再訴願程序中所影印之地方自治概要及法學緒論二科目試卷，認有計分遺漏或
    閱卷草率貶抑分數等情形，惟本件訴訟既不合法，乃裁定予以駁回，於法並無不
    合。聲請人仍執前詞，謂原裁定於法有違，聲明廢棄，核係法律上見解歧異，並
    非適用法規錯誤，揆之首開說明，顯無再審理由，應予駁回。
三、依行政訴訟法第二百八十三條、第二百七十八條第二項、第一百零四條、民事訴
    訟法第九十五條、第七十八條，裁定如主文。
中　　華　　民　　國　　九十三　　　年　　　　六　　　月　　　三十　　　日
                    最 高 行 政 法 院  第 四 庭
                                審 判 長 法  官　　　徐　樹　海
                                         法  官      黃  合  文
                                         法  官　　　高　啟　燦
                                         法  官　　　吳　錦　龍
                                         法  官　　　林　茂　權
右  正  本  證  明  與  原  本  無  異
　　　　　　　　　　　　　　　　　　　　 法院書記官　莊　俊　亨
中　　華　　民　　國　　九十三　　　年　　　七　　　　月　　　一　　　　日
